臺灣臺南地方法院臺南簡易庭民事判決
110年度南簡字第1871號
原      告  黃健丞  


被      告  郭黃閃  

            張金絲  
前列被告共同
訴訟代理人  郭民安  
被      告  黃尾    
            陳碧蓮  
            黃健偉  
兼前列郭黃閃、黃尾、張金絲、陳碧蓮、黃健偉共同
訴訟代理人  許麗芬  
被      告  黃正發  
            黃三智  
上列當事人間請求分割共有物事件，經本院於民國111年6月22日
言詞辯論終結，判決如下：
    主  文
兩造共有坐落臺南市○○區○○段000地號土地(面積691.48平方公尺
)、528-1地號土地(面積159.23平方公尺)，准予分割如附圖所示
：
①編號A部分(面積98.78平方公尺)、編號A1部分(面積22.75平方
  公尺)，分歸被告黃尾取得。
②編號B部分(面積98.78平方公尺)、編號B1部分(面積22.75平方
  公尺)，分歸被告陳碧蓮取得。
③編號C部分(面積98.78平方公尺)、編號C1部分(面積22.75平方
  公尺)，分歸被告黃正發取得。
④編號D部分(面積197.58平方公尺)、編號D1部分(面積45.49平方
  公尺)，分歸被告郭黃閃、張金絲、黃三智取得，並按如附表
  二所示應有部分比例維持分別共有。
⑤編號E部分(面積197.56平方公尺)、編號E1部分(面積45.49平方
  公尺)，分歸原告、被告黃健偉、許麗芬取得，並按如附表三
  所示應有部分比例維持分別共有。
訴訟費用新臺幣貳仟肆佰參拾元由兩造各按如附表一「訴訟費用
負擔比例」欄所示之比例負擔。
    事實及理由
壹、程序方面：
    被告黃正發、黃三智經合法通知，無正當理由，未於言詞辯
    論期日到場，核無民事訴訟法第386條所列各款情形，爰依
    原告之聲請，由其一造辯論而為判決。
貳、實體方面：
一、原告起訴主張：兩造共有坐落於臺南市○○區○○段000地號土
    地(面積691.48平方公尺)及528-1地號土地(面積159.23平方
    公尺)(下合稱系爭土地)，其應有部分比例如附表一所示。
    又系爭土地並無法令規定或契約約定不得分割之情形，基於
    土地經濟有效利用，實有分割之必要，因無法協議分割，爰
    請求依裁判為分割。並聲明：請求判決主文第1項所示。
二、被告則以：
(一)被告郭黃閃、黃尾、張金絲、陳碧蓮、黃健偉、許麗芬：同
    意分割，且同意原告之分割方案。
(二)被告黃正發、黃三智均未於言詞辯論期日到場，亦未提出書
    狀作任何聲明或陳述。
三、得心證之理由：
(一)按各共有人，除法令另有規定外，得隨時請求分割共有物。
    但因物之使用目的不能分割或契約訂有不分割之期限者，不
    在此限，此民法第823條第1項定有明文。本件原告主張系爭
    土地為兩造共有，應有部分分別如附表一所示，兩造並無不
    分割之約定，且系爭土地之使用目的，亦無不能分割之情事
    ，及無任何不能分割之法令禁止其分割等情，業據原告提出
    系爭土地第一類謄本附卷可查(卷三第71-85頁)，並為被告
    等所不爭執，自堪信為真實。從而，原告依前揭規定，請求
    分割系爭土地，並無不合，應予准許。
(二)再按共有物之分割，依共有人協議之方法行之。分割之方法
    不能協議決定，或於協議決定後因消滅時效完成經共有人拒
    絕履行者，法院得因任何共有人之請求，命為下列之分配：
    1、以原物分配於各共有人。但各共有人均受原物之分配顯
    有困難者，得將原物分配於部分共有人。2、原物分配顯有
    困難時，得變賣共有物，以價金分配於各共有人；或以原物
    之一部分分配於各共有人，他部分變賣，以價金分配於各共
    有人。以原物為分配時，如共有人中有未受分配，或不能按
    其應有部分受分配者，得以金錢補償之。以原物為分配時，
    因共有人之利益或其他必要情形，得就共有物之一部分仍維
    持共有，民法第824條第1項至第4項定有明文。又按法院定
    共有物分割之方法，固可由法院自由裁量，惟應斟酌各共有
    人之意願、利害關係、共有物之性質、分割後之經濟效用及
    公共利益等為公平決定(最高法院81年度台上字第16號、89
    年度台上字第724號判決意旨參照)。
(三)經查，系爭土地東鄰臺南市安南區城北路866巷，其上現為
    空地，無地上物，此有系爭土地第一類登記謄本、照片、地
    籍參考圖等件在卷可查，並經兩造陳明在卷(卷三第38、53-
    55、69-85頁)。本院審酌上情，認本件如依臺南市安南地政
    事務所111年3月11日法囑土地字第9000號土地複丈成果圖(
    卷三第131頁，即本件附圖)方案為分割，分割後形狀大致完
    整、方正，有利於日後利用，且對外均有道路連接，不致成
    為袋地；況多數共有人均同意上開分割方案(卷三第49、156
    頁)。綜上所述，本院審酌共有人應有部分比例、各共有人
    意願、利害關係、土地現況、利用價值、經濟效用等情形，
    認主文所示之分割方案較符合全體共有人之經濟利益，爰判
    決如主文第1項。
四、按因共有物分割、經界或其他性質上類似之事件涉訟，由敗
    訴當事人負擔訴訟費用顯失公平者，法院得酌量情形，命勝
    訴之當事人負擔其一部；又共同訴訟人，按其人數，平均分
    擔訴訟費用。但共同訴訟人於訴訟之利害關係顯有差異者，
    法院得酌量其利害關係之比例，命分別負擔；法院為終局判
    決時，應依職權為訴訟費用之裁判，民事訴訟法第80條之1
    、第85條第1項、第87條第1項，分別定有明文。經查，本件
    訴訟費用為新臺幣(下同)2,430元(即第一審裁判費)；而本
    件系共有物分割訴訟，原告之請求雖有理由，但由被告負擔
    訴訟費用顯失公平，爰依兩造獲得之利益及就系爭土地應有
    部分之比例確定本件訴訟費用之負擔如主文第2項即如附表
    一訴訟費用負擔比例欄所示。
五、據上論結，本件原告之訴為有理由，判決如主文。 
中　　華　　民　　國　　111 　年　　7 　　月　　6 　　日
                  臺灣臺南地方法院臺南簡易庭
                                 法  官  田玉芬
以上正本係照原本作成。
如對本判決上訴，須於判決送達後20日內向本院提出上訴狀。如
委任律師提起上訴者，應一併繳納上訴審裁判費。
中　　華　　民　　國　　111 　年　　7 　　月　　6 　　日
                                 書記官  林彥汝　　
附表一：
編號 共 有 人 528地號土地應有部分比例 528-1地號土地應有部分比例 訴訟費用負擔比例 1 黃健丞(原告) 19999/560000 19999/560000 19999/560000 2 郭黃閃 1/70000 1/70000 1/70000 3 黃尾 1/7 1/7 1/7 4 黃正發 1/7 1/7 1/7 5 張金絲 1/7 1/7 1/7 6 黃三智 5/35 5/35 5/35 7 陳碧蓮 1/7 1/7 1/7 8 黃健偉 19999/560000 19999/560000 19999/560000 9 許麗芬 59997/280000 59997/280000 59997/280000 
附表二：　　　　　　　　　　　　　　 
編號 共 有 人 應有部分比例 1 黃三智 10000/20001 2 張金絲 10000/20001 3 郭黃閃 1/20001 
附表三：
編號 共 有 人 應有部分比例 1 黃健丞 1/8 2 黃健偉 1/8 3 許麗芬 3/4